最高法院刑事判決　　　　　　　　　 110年度台上字第5043號
上　訴　人　陳聖昊
 
 

上列上訴人因違反毒品危害防制條例案件，不服臺灣高等法院臺
南分院中華民國110年2月3日第二審判決（109年度上訴字第1393
號，起訴案號：臺灣嘉義地方檢察署108 年度偵字第4600、5605
、6221號），提起上訴，本院判決如下：
    主  文
上訴駁回。
    理  由
一、按刑事訴訟法第377 條規定，上訴於第三審法院，非以判決
    違背法令為理由，不得為之。是提起第三審上訴，應以原判
    決違背法令為理由，係屬法定要件。如果上訴理由書狀並未
    依據卷內訴訟資料，具體指摘原判決不適用何種法則或如何
    適用不當，或所指摘原判決違法情事，顯與法律規定得為第
    三審上訴理由之違法情形，不相適合時，均應認其上訴為違
    背法律上之程式，予以駁回。
二、本件原審審理結果，認為上訴人陳聖昊違反毒品危害防制條
    例各犯行明確，因而撤銷第一審關於有罪部分之科刑判決，
    經比較新舊法律，改判論處上訴人犯販賣第二級毒品共2 罪
    刑，已詳敘其調查證據之結果及憑以認定各該犯罪事實之心
    證理由。
三、毒品危害防制條例第17條第1 項減輕或免除其刑之規定，須
    被告先有供述毒品來源之正犯或共犯等相關證據資料，使警
    方或偵查犯罪機關據以確實查獲其人、其犯行之結果，二者
    兼備並有因果關係，始能獲上述寬典。若警方或偵查犯罪機
    關於被告供出毒品來源之前，已經透過其他方式知悉或查獲
    其他正犯或共犯，亦即二者之間不具有因果關係者，即與上
    述規定減輕或免除其刑之要件不合。又所謂確實查獲其人、
    其犯行者，須被告供述毒品來源之事證翔實具體且有充分之
    說服力，方得獲邀上開減免其刑之寬典，以免因此一損人利
    己之誘因而無端嫁禍第三人。是被告供出毒品來源資訊與其
    所犯本案無關，或偵查犯罪機關認不具證據價值而未確實查
    獲者，即與上開規定不符，無其適用之餘地。原判決依據調
    查所得，於理由欄壹、三、㈢之⒉說明上訴人於警詢自白其
    毒品來源為郭凱倫之前，員警已對郭凱倫持用之行動電話執
    行通訊監察，發覺郭凱倫販賣第二級毒品甲基安非他命與上
    訴人，另得知上訴人亦有販賣毒品之情事，而對上訴人實施
    通訊監察，始查獲本案。是以在上訴人供出郭凱倫之前，警
    方已合理懷疑該上游為郭凱倫之情，而認上訴人供出前情與
    查獲其他正犯或共犯間，並無因果關係及關聯性之理由甚詳
    ，經核並無不合。另上訴人供出趙柏勝為其毒品來源之一，
    趙柏勝因此為警查獲，並經檢察官偵結起訴趙柏勝先後於民
    國107年7月初某日、同年8 月某日、同年10月20日販賣甲基
    安非他命給上訴人之犯行，與本件上訴人分別於108年1月18
    日、同年5 月25日販賣甲基安非他命之時間，尚無關聯，難
    謂趙柏勝為本件上訴人販賣毒品之直接前手。趙柏勝雖亦因
    上訴人之供述，一併遭查獲販賣甲基安非他命與上訴人之直
    接前手郭凱倫之犯行，然與上訴人如原判決事實欄（下稱事
    實欄）一之㈠所載之犯行時間，無法互相對應，不具先後且
    相當之因果關係，是以上訴人所犯事實欄一之㈠部分，如何
    不符毒品危害防制條例第17條第1 項減輕或免除其刑之寬典
    ，論述綦詳，要無適用法則不當之違法情形可言。至於上訴
    人所犯事實欄一之㈡部分，原判決認上訴人供出其間接前手
    趙柏勝而經查獲，已適用毒品危害防制條例第17條第1 項減
    輕其刑。上訴意旨猶指摘原判決未適用上述減免其刑之寬典
    ，顯屬誤解，自非依卷證資料執為指摘之合法第三審上訴理
    由。
四、刑之量定，屬為裁判之法院得依職權自由裁量之事項，苟其
    量刑已以行為人之責任為基礎，並斟酌刑法第57條各款所列
    情狀，在法定刑度內，酌量科刑，無顯然失當或違反公平、
    比例及罪刑相當原則者，亦無偏執一端，致明顯失出失入情
    形，即不得任意指為違法或不當。本件原判決就上訴人所犯
    前開各罪情節，已具體審酌關於刑法第57條科刑等一切情狀
    ，在罪責原則下適正行使其量刑之裁量權，客觀上並未逾越
    法定刑度，亦與罪刑相當原則、比例原則無悖，自無違法可
    言。至適用刑法第59條酌減其刑與否，法院本屬有權斟酌決
    定，原判決已於理由內說明不依該條規定減輕其刑之理由，
    尤無違法可言，自不得任意指摘。上訴意旨就科刑部分之指
    摘，同非適法之第三審上訴理由。
五、依上所述，本件上訴違背法律上之程式，應予駁回。
據上論結，應依刑事訴訟法第395條前段，判決如主文。
中    華    民    國   110    年    9     月    15    日
                  刑事第六庭審判長法  官  許  錦  印  
                                  法  官  朱  瑞  娟  
                                  法  官  劉  興  浪  
                                  法  官  高  玉  舜  
                                  法  官  何  信  慶  
本件正本證明與原本無異
                                  書記官
中    華    民    國   110    年    9     月    22    日